【裁判字號】    94,訴,1366
【裁判日期】    950509
【裁判案由】    侵權行為損害賠償
【裁判全文】
臺灣板橋地方法院民事判決              94年度訴字第1366號
原      告  乙○○○
訴訟代理人  甲○○
被      告  丙○○
上列當事人間請求侵權行為損害賠償事件，經本院於民國95年4
月25日言詞辯論終結，判決如下：
    主      文
被告應給付原告新臺幣壹拾柒萬捌仟陸佰零捌元及自民國九十四
年七月二十九日起至清償日止，按年息百分之五計算之利息。
原告其餘之訴駁回。
訴訟費用由被告負擔四分之一，餘由原告負擔。
本判決原告勝訴部分得假執行。但被告如以新臺幣壹拾柒萬捌仟
陸佰零捌元為原告預供擔保後，得免為假執行。
原告其餘假執行之聲請駁回。
    事實及理由
一、原告起訴主張：原告係門牌號碼臺北縣中和市○○街387 號
    3 樓之所有權人，而被告則為臺北縣中和市○○街387 號4
    樓之所有權人。緣被告所有之房屋自民國（下同）92年9 月
    中旬起，因疏於維修，且擅自於4 樓頂樓加蓋5 樓，並出租
    予他人使用，遂導致漏水滲透至原告所有之房屋內，侵蝕原
    告房屋內之餐廳、客廳及臥室造成天花板破損、牆壁壁癌等
    嚴重情形，雖經原告迭次異議，被告均拒絕修繕，且向臺北
    縣中和市調解委員會申請調解，亦未獲解決，為此原告依民
    法侵權行為損害賠償之規定請求修復餐廳、客廳之天花板與
    牆壁及臥室之牆壁之費用共新臺幣（下同）993,000 元等語
    。並聲明：被告應給付原告993,000 元及自起訴狀繕本送
    達翌日起至清償日止，按年息5%計算之利息。並願供擔保
    請准宣告假執行。
二、被告則以：系爭房屋已經30餘年之久，都有可能造成漏水或
    鋼筋生鏽之情形，倘鑑定漏水原因確係被告所造成，被告願
    意負擔修復費用等語置辯。並聲明：原告之訴及執行之聲
    請均駁回。如受不利之判決願供擔保請准宣告免為假執行
    。
三、兩造不爭執事項：
(一)原告為臺北縣中和市○○街387 號3 樓房屋之所有權人，而
    被告則為同址387號4樓房屋之所有權人。
(二)被告於上址加蓋5 樓並隔間有裝設浴廁設備出租予他人使用
    。
(三)原告所有之上址房屋之客廳、餐廳之天花板確有漏水情事，
    致天花板嚴重破損脫落以及臥室之牆壁壁紙因漏水已剝落，
    且有壁癌之現象。
(四)臺灣省土木技師公會鑑定報告。
四、本院之判斷：
    原告主張被告未盡保管之義務，致其所有系爭3 樓房屋之客
    廳、餐廳天花板漏水破損脫落及臥室牆壁壁紙因漏水已剝落
    ，且有壁癌現象，業據原告提出現場照片9 幀為證，並經本
    院赴現場履勘屬實，製有勘驗筆錄在卷可稽，復為被告所不
    爭執。惟被告辯以因本件系爭房屋已30年餘年之久，已年久
    失修可能會造成漏水之原因，否認係被告加蓋5 樓並裝設廁
    設備所造成等語置辯。是本件之爭點即為 (一)原 告所有系
    爭3 樓房屋漏水是否與被告所有系爭4 樓及5 樓加蓋有無因
    果關係，可否歸責於被告？ (二)若 原告因系爭3 樓房屋漏
    水所受財產上之損害係可歸責於被告，被告應賠償原告多少
    損害額始為適當？以下分述之。
(一)原告所有系爭3 樓房屋漏水是否與被告所有系爭4 樓及5 樓
    加蓋有無因果關係，可否歸責於被告？
    本院於94年11月16日會同臺灣省土木技師公會人員至現場勘
    驗，並囑就原告所有系爭3 樓漏水原因進行鑑定，經該公會
    於94年12月30日以 (94) 省土技字第7043號函覆本院，所檢
    附之鑑定報告書亦判斷系爭3 樓房屋之漏水原因，應為被告
    所有之上開4 樓房屋室內隔間改為套房含浴廁設備，該4 樓
    住戶使用時有滲漏水現象；另景新街389 號4 樓與387 號4
    樓共同壁鄰近浴廁部分已有修補痕跡，據389 號4 樓國泰診
    所院長表示疑似鄰房滲水影響，惟該滲漏水現象已自行修補
    完畢。又原告房屋係客廳、餐廳及臥室之天花板漏水，其上
    方為4 樓臥室鄰近浴廁位置，因3 樓頂版內應有埋設4 樓臥
    室浴廁之管線，並比對受損位置與住戶使用狀況和滲水現象
    的變化，堪認本件漏水應係被告浴廁管線滲水或防水工程有
    瑕疵，致原告所有之4 樓浴廁滲漏水影響原告所有之3 樓，
    並造成3 樓鄰近浴廁下方有明顯的滲漏水，並造成週邊平頂
    粉刷及木作受潮、牆面壁紙受潮及剝落等語。顯見原告所有
    系爭3 樓房屋漏水與被告所有系爭4 樓及5 樓加蓋之施工間
    ，確有因果關係存在。又按土地上之建築物或其他工作物致
    他人權利之損害，由工作物之所有人負賠償責任，民法第
    191 條第1 項定有明文。而該條修正理由謂土地上之建築物
    或其他工作物使他人權利遭受損害，應推定其所有人就設置
    或保管有欠缺，被害人於請求損害賠償時，對於此事項無須
    負舉證責任。是民法第191 條第1 項之立法為過失責任的推
    定，除非所有人可以舉證證明對於土地上之建築物或其他工
    作物之設置保管並無欠缺或是已盡相當注意之情形者外，仍
    推定有人就設置或保管有欠缺。是被告既為系爭4 樓房屋之
    所有權人，自應善盡保管之注意義務，而被告之系爭4 樓房
    屋因加蓋5 樓並隔間裝設浴廁設備之施工造成原告系爭3 樓
    房屋漏水，已如上述，則依上揭之規定，即可推定被告對系
    爭4樓房屋之保管有欠缺，而應對原告負損害賠償之責。
(二)若原告因系爭3 樓房屋漏水所受財產上之損害係可歸責於被
    告，被告應賠償原告多少損害額始為適當？
  1 按因故意或過失，不法侵害他人之權利者，負損害賠償責任
    ；又土地上之建築物或其他工作物所致他人權利之損害，由
    工作物之所有人負損害賠償責任，民法第184 條第1 項前段
    、第191 條第1 項前段分別定有明文；又被告所有系爭4 樓
    房屋滲水問題疏未解決，造成原告所有系爭3 樓房屋客廳、
    餐廳及臥室等處天花板、牆壁潮濕損壞，應負過失侵權行為
    責任，原告既已催告被告修復，而被告未予修復，原告自得
    依民法第214 條規定，請求被告以金錢賠償其損害。復經臺
    灣省土木技師公會同上之鑑定報告書及證人亦即該公會土木
    師呂瑞霖於本院亦證稱工程修復費用估算必須拆除原有裝修
    表層、夾板天花板、壁紙、牆面及油漆，其中餐廳修復費
    用為43,442元。客廳修復費用為50,754元。臥室2 間修
    復費用為54,908元。廢料清運費用為14,752元。稅捐及
    管理費用為14752 元。總計為178,608 元（43,442＋50,754
    ＋54,908＋14,752＋14,752＝178,608）。
 2 另原告主張因被告所有系爭4 樓房屋滲水致其所有系爭3 樓
   房屋之鋼筋鏽蝕，修復費用估計為139,725 元，並提出工程
   估價單1 紙為證，惟依上開臺灣省土木技師公會鑑定結果，
   並未鑑定原告所有系爭3 樓房屋鋼筋鏽蝕係與被告所有系爭4
   樓房屋滲水有因果關係，原告亦未能舉證證明上開鋼筋鏽蝕
   確係被告所有系爭4 樓房屋滲水所造成，是此部分自無法歸
   責於被告，故原告上開請求修復鋼筋費用139,725 元部分，
   顯乏依據。
五、綜上所述，原告依過失侵權行為法律關係請求被告賠償修繕
    費用178,608 元，為有理由，應予准許；逾此範圍之請求，
    為無理由，應予駁回。
六、本件事證業已明確，兩造其餘主張陳述及所提之證據，經本
    院審酌後，認均不足以影響本判決之結果，自無庸再逐一論
    述，附此敘明。
七、本判決因所命給付之金額未逾500,000 元，應依民事訴訟法
    第389 條第1 項第5 款規定，依職權宣告假執行。被告陳明
    願供擔保請准宣告免為假執行，經核無不合，爰酌定相當之
    擔保金額准許之。至原告販訴部分，其假執行之聲請已失所
    附麗，應予駁回。
八、據上論結，本件原告之訴為一部有理由，一部無理由，依民
    事訴訟法第79條、第389 條第1 項第5 款、第392 條第2 項
    ，判決如主文。
中    華    民    國    95    年    5     月    9     日
                      民事第二庭  法  官  潘  長  生
以上正本係照原本作成。
如對本判決提起上訴，須於本判決送達後20日內向本院提出上訴
狀。
中    華    民    國    95    年    5     月    9     日
                                書記官  許 清 琳


司法院資訊處製作；財團法人民間司法改革基金會備份。
